【裁判字號】    97,訴,4120
【裁判日期】    971224
【裁判案由】    偽造文書等
【裁判全文】
臺灣臺中地方法院刑事判決              97年度訴字第4120號
公  訴  人  臺灣臺中地方法院檢察署檢察官
被      告  甲○○
上列被告因偽造文書等案件，經檢察官提起公訴（97年度偵字第
20945號），本院判決如下：
    主    文
甲○○犯偽造印章罪，處有期徒刑貳月，如易科罰金，以新臺幣
壹仟元折算壹日；又犯行使特種文書罪，處有期徒刑貳月，如易
科罰金，以新臺幣壹仟元折算壹日，偽造之國家安全局服務證（
除丙○○之相片外）壹張沒收；又犯詐欺取財罪，處有期徒刑
月，如易科罰金，以新臺幣壹仟元折算壹日。應執行有期徒刑陸
月，如易科罰金，以新臺幣壹仟元折算壹日，偽造之國家安全局
服務證（除丙○○之相片外）壹張沒收。
    事    實
一、甲○○前因偽造文書案件，經本院於民國95年9月26日以95
    年度易字第2438號判處有期徒刑3月，緩刑2年，於95年11月
    6日確定（本件案發時尚在緩刑期間），甲○○明知其未任
    職國家安全局特勤中心主任，亦非上校，竟意圖為自己不法
    之所有，基於詐欺及偽造文書之犯意，於97年3月間某日，
    在位於臺中縣豐原市之某家泡沫紅茶店，透過綽號「玉玲」
    之傅美毓認識丙○○，甲○○知悉鄭婷元欲找工作，遂向丙
    ○○誆稱其係國家安全局特勤中心主任李上校，可以介紹丙
    ○○至國家安全局工作，但須交付新臺幣（下同）27萬5000
    元，作為疏通行賄之用，致使丙○○陷於錯誤，於同年3月
    間某日，在其舅舅位於苗栗縣竹南鎮之住處內，將27萬5000
    元交予甲○○，並當場將其照片交予甲○○。嗣甲○○於收
    受丙○○交付之上開款項後約1個月內之不詳時間，在不詳
    地點，利用不知情之刻印人員偽刻非屬公印之「國家安全局
    」之印章1顆，並將丙○○之照片黏貼在其持有偽造空白之
    國家安全局服務證上，進而利用上開偽刻之印章偽造「國家
    安全局」之印文於該證件之正反面上，進而偽造國家安全局
    服務證之特種文書，並在位於臺中縣沙鹿鎮之沙鹿火車站，
    將該偽造之國家安全局服務證交予丙○○，而行使該偽造之
    國家安全局服務證，足以生損害於丙○○及國家安全局對於
    人員管理之正確性。嗣經丙○○之父鄭崑元將偽造之國家安
    全局服務證交予任職於國家安全局之朋友，經該朋友告知該
    證件並非國家安全局之服務證後，始查悉上情。
二、案經內政部警政署刑事警察局移送臺灣臺中地方法院檢察署
    檢察官偵查起訴。
    理    由
一、證據能力部分：
  (一)按被告以外之人於審判外之言詞或書面陳述，除法律有規定
    者外，不得作為證據；被告以外之人於審判中有下列情形之
    一，其於檢察事務官、司法警察官或司法警察調查中所為之
    陳述，經證明具有可信之特別情況，且為證明犯罪事實之存
    否所必要者，得為證據：一、死亡者。二、身心障礙致記憶
    喪失或無法陳述者。三、滯留國外或所在不明而無法傳喚或
    傳喚不到者。四、到庭後無正當理由拒絕陳述者；該言詞或
    書面陳述，雖不符刑事訴訟法第159條之1至第159條之4之規
    定，而經當事人於審判程序同意作為證據，法院審酌該言詞
    陳述或書面陳述作成時之情況，認為適當者，亦得為證據；
    當事人、代理人或辯護人於法院調查證據時，知有第159條
    第1項不得為證據之情形，而未於言詞辯論終結前聲明異議
    者，視為有前項之同意，刑事訴訟法第159條第1項、第159
    條之3、第159條之5分別定有明文。核其立法理由在於傳聞
    證據未經當事人之反對詰問予以核實，乃排斥其證據能力。
    惟當事人如放棄對原供述人之反對詰問權，於審判程序表示
    同意該等傳聞證據可作為證據，此時，法院除認該傳聞證據
    欠缺適當性外，自可承認其證據能力。又當事人、代理人或
    辯護人於調查證據時，知有刑事訴訟法第159條第1項不得為
    證據之情形，卻表示「對於證據調查無異議」、「沒有意見
    」等意思，而未於言詞辯論終結前聲明異議者，應視為已有
    將該等傳聞證據採為證據之同意（參見最高法院94年度臺上
    字第2976號判決意旨）。
  (二)本件檢察官、被告於審判期日，對本案之全部證據之證據能
    力均不爭執，復於審判期日就本院提示之證據於言詞辯論終
    結前，均未就所調查之證據主張有刑事訴訟法第159條不得
    為證據之情形，且均表示無意見，本院審酌該等證據作成時
    ，亦無不適當之處，是參考上開最高法院判決要旨，應視為
    已有將該等傳聞之證據採為證據之同意，本案經調查之證據
    均有證據能力。
二、認定犯罪事實所根據的證據及理由：
  (一)被告甲○○於本院審理中坦白承認確有於上開時、地以偽造
    之國家安全局服務證之方式詐騙被害人丙○○之事實，核與
    證人即被害人丙○○、證人即被害人之父鄭崑元、證人傅美
    毓證述情節相符，並有被告偽造之國家安全局服務證之正、
    反面、國家安全局之職員證正、反面影本及被告所使用門號
    0000-000000號行動電話通聯調閱查詢單各1份附卷（附於97
    年度偵字第20945號卷第21至24頁）可稽。
  (二)卷附之國家安全局服務證之正、反面影本，經送國家安全局
    鑑定結果，認係屬偽造證件，其上印文亦非屬該局使用之公
    印，此有該局97年11月27日（097）國賢字第0024513號函及
    所附現行服務證、服務證說明表各1份在卷可憑，堪認卷附
    之國家安全局服務證確係屬偽造之特種文書，其上之印文為
    私印文而非屬印信條例所規定之公印文。
  (三)本件事證明確，被告犯行堪予認定。
三、論罪科罰的理由：
  (一)核被告甲○○所為，係犯刑法第217條第1項之偽造印章罪、
    同法第216條、第212條之行使偽造特種文書罪及同法第339
    條第1項之詐欺取財罪。又偽造之「國家安全局」印章非屬
    公印，已如前述，檢察官認此部分係犯刑法第218條之偽造
    公印罪嫌，容有誤認，惟其社會基礎事實同一，起訴法條應
    予變更。
  (二)被告偽刻印章後持以蓋用，偽造印文應為偽刻印章所吸收、
    偽造特種文書之低度行為，為行使之高度行為所吸收，均不
    另論罪。
  (三)被告利用不知情之人偽造國家安全局之印章，為間接正犯。
  (四)被告所犯上開2罪，犯意各別，行為互殊，應分論併罰之。
  (五)爰審酌被告犯罪之動機、目的、手段，前亦因偽造國家安全
    局服務證之偽造文書案件，經本院判刑，尚在緩刑期間再犯
    本件，不思以正當途徑獲取金錢，利用被害人急欲找尋工作
    ，偽造國家安全局服務證用以詐取財物，惟犯罪後尚能坦承
    犯行，並與被害人達成和解，將詐得之款項返還被害人，有
    和解書1份在卷可憑，犯罪後態度良好，尚知悔改等一切情
    狀，分別量處如主文所示之刑，並定其應執行刑及諭知易科
    罰金之折算標準。
  (六)偽造之國家安全局印文2枚（偽造國家安全局服務證之正、
    反面各1枚），應依刑法第219條之規定沒收，又本案就上開
    偽造之國家安全局服務證諭知沒收 (詳如後述)，是此部分
    之印文於主文中爰不再另外諭知沒收；又偽造之國家安全局
    服務證1張（除被害人丙○○之相片外），係供犯罪所用之
    物，且為被告所有，業經被告供明在卷可按，雖未扣案，然
    並無證據足認業已滅失，爰依刑法第38條第1項第2款併予宣
    告沒收；至偽刻國家安全局之印章1枚，未據扣案，且據被
    告陳明業已丟棄而滅失，為免執行之困難，爰不為沒收之諭
    知。
五、適用法律依據：
  (一)刑事訴訟法第299條第1項前段、第300條。
  (二)刑法第216條、第212條、第217條第1項、第339條第1項、第
    51條第5款、第41條第1項前段、第2項、第219條、第38條第
    1 項第2款。
  (三)刑法施行法第1條之1。
本案經檢察官乙○○到庭執行職務。
中    華    民    國    97    年    12    月    24    日
                  刑事第四庭  審判長法  官  唐光義
                                    法  官  簡芳潔
                                    法  官  洪挺梧
以上正本證明與原本無異。
如不服本判決應於收受判決後10日內向本院提出上訴書狀，並應
敘述具體理由；其未敘述上訴理由者，應於上訴期間屆滿後20日
內向本院補提理由書（均須按他造當事人之人數附繕本）「切勿
逕送上級法院」。
                                    書記官  劉雅玲
中    華    民    國    97    年    12    月    24    日
附錄論罪科刑法條
中華民國刑法第212條
（偽造變造特種文書罪）
偽造、變造護照、旅券、免許證、特許證及關於品行、能力服務
或其他相類之證書、介紹書，足以生損害於公眾或他人者，處1
年以下有期徒刑、拘役或3百元以下罰金。
中華民國刑法第216條
（行使偽造變造或登載不實之文書罪）
行使第210條至第215條之文書者，依偽造、變造文書或登載不實
事項或使登載不實事項之規定處斷。
中華民國刑法第217條
（偽造盜用印章印文或署押罪）
偽造印章、印文或署押，足以生損害於公眾或他人者，處3年以
下有期徒刑。
盜用印章、印文或署押，足以生損害於公眾或他人者，亦同。
中華民國刑法第339條
（普通詐欺罪）
意圖為自己或第三人不法之所有，以詐術使人將本人或第三人之
物交付者，處5年以下有期徒刑、拘役或科或併科1千元以下罰金
。
以前項方法得財產上不法之利益或使第三人得之者，亦同。
前二項之未遂犯罰之。


司法院資訊處製作；財團法人民間司法改革基金會備份。
